臺灣高等法院刑事判決　　　　　　　 100年度交上易字第23號
上　訴　人
即　被　告　劉功湘
上列上訴人因過失傷害案件，不服臺灣板橋地方法院99年度交易
字第689號，中華民國99年10月29日第一審判決（起訴案號：臺
灣板橋地方法院檢察署99年度偵字第19865號），提起上訴，本
院判決如下：
    主  文
上訴駁回。
    事  實
一、劉功湘未考領普通重型機車駕駛執照，且於民國（下同）99
    年3月17日凌晨2時許，在臺北縣蘆洲市（已改制為新北市蘆
    洲區○○○路某夜店飲酒後，已達不能安全駕駛動力交通工
    具之狀態，仍執意騎乘車號F28-078號重型機車，沿臺北縣
    蘆洲市○○路往中原路方向行駛，於同日凌晨2時8分許，行
    經蘆洲市○○路156號前時，本應注意汽車行駛時，駕駛人
    應注意車前狀況，並隨時採取必要之安全措施、汽車駕駛人
    飲用酒類或其他類似物後其吐氣所含酒精濃度超過每公升0.
    25毫克者，不得駕車；而依當時天候晴、夜間有照明、路面
    乾燥無缺陷、無障礙物、視距良好等情形，亦無不能注意前
    開規定之情事，詎其因酒後注意及操控車輛能力降低，疏未
    注意車前狀況，貿然前行，適有蔡玉枝駕駛車號4686-DQ號
    自小客車臨停於同向外側車道上，亦疏未注意先行顯示方向
    燈及禮讓後方來車即貿然起駛左切，劉功湘見狀閃避不及，
    因此撞擊蔡玉枝所駕駛之自小客車左前葉子板、保險桿左前
    側，致蔡玉枝受有腳踝、背部等多處挫傷之傷害（劉功湘所
    涉服用酒類不能安全駕駛動力交通工具而駕駛之公共危險罪
    嫌部分，業經臺灣板橋地方法院另案判決科處罰金新台幣60
    000元確定）。劉功湘於肇事後，在有偵查犯罪權限之機關
    或公務員發覺前，主動向到場處理事故之警員承認其為肇事
    車輛之駕駛人，且坦承上開肇事情節自首而接受裁判。
二、案經蔡玉枝訴由暨臺北縣政府警察局蘆洲分局移送臺灣板橋
    地方法院檢察署檢察官偵查起訴。
    理  由
一、按被告以外之人於審判外之言詞或書面陳述，除法律有規定
    者外，不得作為證據，刑事訴訟法第159條固定有明文，惟
    被告以外之人於審判外之陳述，雖不符同法第159條之1至之
    4規定，而經當事人於審判程序同意作為證據，法院審酌該
    言詞陳述或書面陳述作成時之情況，認為適當者，亦得為證
    據。又當事人、代理人或辯護人於法院調查證據時，知有第
    159條第1項不得為證據之情形，而未於言詞辯論終結前聲明
    異議者，視為有前項之同意，此亦據同法第159條之5規定明
    確。查本案所引用之證據資料（詳後引證據），其中傳聞證
    據部分，縱無刑事訴訟法第159條之1至第159條之4或其他規
    定之傳聞證據例外情形，亦因被告及檢察官同意作為證據，
    且未於言詞辯終結前聲明異議（見本院卷第44頁、第136頁
    反面至第139頁），依刑事訴訟法第159條之5第1項、第2項
    之規定，本院審酌該證據作成之情況，並無不當，故其等於
    審判外之陳述，自得作為本案之證據。又按本案認定事實所
    引用之文書證據、物證等證據，並無證據證明係公務員違背
    法定程序所取得，亦無刑事訴訟法第159條之4之顯有不可信
    之情況與不得作為證據之情形，本院斟酌本案卷內之證據並
    非非法取得，亦無證明力明顯過低之情形，且經本院於審判
    期日依法進行證據之調查、辯論，被告於訴訟上之權利，已
    受保障，前揭各該證據，均得採為證據。
二、訊據被告劉功湘固坦承因過失而於上開時地駕車撞擊告訴人
    蔡玉枝駕駛之小客車，且有無照駕駛及酒後駕車等事實，惟
    矢口否認有何過失傷害犯行，辯稱：車禍發生時告訴人蔡玉
    枝是坐在小客車內如何會產生傷害，伊懷疑告訴人所提出之
    診斷證明書之真實性及與本案車禍之關連性云云。
三、本院查：
(一)被告確係未考領有普通重型機車駕駛執照，且飲酒後已達不
    能安全駕駛動力交通工具之狀態，仍於上開時地騎乘車號F2
    8-078號重型機車，因酒後注意及操控車輛能力降低，且疏
    未注意車前狀況，與告訴人蔡玉枝駕駛之小客車發生碰撞等
    情，業據被告自承在卷（見本院卷第43頁反面、第139頁反
    面），核與證人即告訴人蔡玉枝證述情節相符（見第19865
    號偵卷第10至13頁、第14至15頁、第116至118頁），並有酒
    精測定紀錄表、道路交通事故現場圖、道路交通事故調查報
    告表、現場及車損照片16張、公路監理電子閘門證號查詢機
    車駕駛人，查無被告駕駛人之資料各一份（見同上偵卷第24
    頁、第28頁、第29至30頁、第33至40頁、第65頁）附卷可稽
    ，此部分之事實已堪認定。
(二)又告訴人蔡玉枝於本件車禍發生後，因身體不適旋於翌日自
    行前往醫院就診之事實，業據證人即告訴人蔡玉枝於警詢、
    偵查及本院審理時證稱：有因本件交通事故受傷，事故隔日
    後，我自行至慈德中醫診所就醫，傷勢為軀幹多處挫傷（腳
    踝、背部等）等語（見偵查卷第12頁）；對方撞上我的車後
    ，我的左腳踝筋扭一下，我的重心不穩，所以背部有挫傷，
    我先處理完車子後，3月18日的晚上，請人載我去看醫生，
    醫生有幫我針灸及開藥等語（見同上偵卷第116頁）；我腳
    踝、背部受傷，我是開手排車，一般腳比較輕鬆，當天他撞
    我時，我腳往前滑，我是左腳踝傷，我右腳踩油門煞車，我
    左腳踩在腳踏板上面，車禍時往前，因為他撞過來時，左腳
    往前扭到，我腳滑下去身體往前又往後，車座位我拉的很前
    進，我被他撞之後往前又往後，背部往後仰，不是外傷的挫
    傷，是內傷的挫傷，所以外表看不出來，隔天我整個爬不起
    來，喘氣不出來，醫生幫我針灸，開一個月內傷藥給我，跟
    我預約隔天，連續看了三天的腳踝等語綦詳（見本院卷第62
    頁），復有慈德中醫診所99年3月18日出具之診斷證明書、
    病歷資料各1份存卷可查（見同上偵卷第20頁、本院卷第55
    頁），並佐以證人即慈德中醫診所醫師溫崇凱於本院證稱：
    99年3月18日有在慈德中醫診所擔任醫師，當天有為病患蔡
    玉枝看診，蔡玉枝受傷的部位依照病歷的記載，只有這二處
    挫傷（指腳踝、背部），二個部位以上我們就會寫多處挫傷
    ，這二次挫傷應該是明顯的瘀血腫痛，不一定有外傷，但是
    有瘀青也算，外力碰撞所造成的，這樣的情形我們定義為挫
    傷，他當天的外觀應該有明顯的撞到，一般不是一定程度的
    傷害，我不會開傷藥，依照病歷記載，我想他有明顯瘀血腫
    痛的狀況。依照告訴人所述本件車禍發生的情形，是可能使
    其身體受有上開二處的挫傷，我們的經驗，女孩子車禍狀況
    會比較嚴重，他們的反應不好，就臨床經驗是有可能的等語
    （見本院卷第136頁），足認告訴人蔡玉枝前揭證述尚與事
    實相符，可以採信。
(三)按汽車行駛時，駕駛人應注意車前狀況，並隨時採取必要之
    安全措施，汽車駕駛人有飲用酒類或其他類似物後其吐氣所
    含酒精濃度超過每公升0.25毫克或血液中酒精濃度超過百分
    之0.05以上者，不得駕車，道路交通安全規則第94條第3項
    、第114條第2款分別訂有明文。被告駕駛普通重型機車上路
    ，對於上開規定自不得諉為不知。復依當時情形，天候晴、
    夜間有照明、路面乾燥無缺陷、無障礙物、視距良好等情，
    有道路交通事故調查報告表及道路交通事故現場照片在卷可
    稽（見同上偵卷第29至30頁、第33至40頁），並無不能注意
    之情事，詎被告於酒後吐氣酒精濃度達每公升0.72毫克已逾
    前開不得駕車之規定標準，竟仍執意駕車，且疏未注意車前
    狀況，並隨時採取必要之安全措施，而與同向前方告訴人蔡
    玉枝駕駛之小客車發生碰撞，被告之行為自有過失。再者，
    告訴人蔡玉枝因本件車禍受有背部、腳踝二處挫傷，亦有前
    揭慈德中醫診所診斷證明書在卷可憑，被告前開過失行為與
    告訴人所受上揭傷害間，具有相當因果關係亦甚明確。另告
    訴人蔡玉枝於外側車道上臨時停車後，未讓行進中之車輛優
    先通行，即貿然違規起駛左切，對本件車禍之發生亦有過失
    乙節，此有臺灣板橋地方法院99年度交易字第648號刑事判
    決附卷可參（見本院卷第24至27頁），故告訴人就本件道路
    交通事故之發生，同為肇事原因，惟刑事責任之認定，並不
    因告訴人與有過失，而免除被告之過失責任，告訴人與有過
    失之情節輕重，僅係酌定雙方民事損害賠償責任之依據，並
    不影響被告刑事責任之成立與否，併此敘明。
(四)綜上所述，被告上開辯解，與事實不符，不足採信。是本件
    事證明確，被告犯行堪以認定，應予依法論科。
四、核被告劉功湘所為，係犯刑法第284條第1項前段之過失傷害
    罪。被告並無考領有駕駛執照且酒後駕車因而致人受傷，並
    依法應負刑事責任，就本件過失傷害罪，應依道路交通管理
    處罰條例第86條第1項規定加重其刑。又被告於本件車禍肇
    事後，在其所犯過失傷害罪未經有偵查犯罪權限之機關或公
    務員發覺前，即主動向前往醫院處理之警員自首坦承肇事並
    接受裁判乙節，有臺北縣政府警察局蘆洲分局道路交通事故
    肇事人自首情形紀錄表乙紙附卷可按（見99年度偵字第1986
    5號卷第25頁），合於刑法第62條前段自首之要件，應減輕
    其刑，並依法先加後減之。
五、原審以被告劉功湘犯罪事證明確，適用道路交通管理處罰條
    例第86條第1項，刑法第284條第1項前段、第41條第1項前段
    、第62條前段，刑法施行法第1條之1等規定，並審酌被告明
    知酒精成分對人之意識能力具有不良影響，酒後駕車對一般
    往來之公眾及駕駛人本身皆具有危險性，竟漠視自身安危，
    枉顧公眾安全，仍於飲酒後已處於不能安全駕駛動力交通工
    具之狀態下，騎乘機車行駛於市區道路上，並發生本件交通
    事故，致告訴人蔡玉枝受有傷害，惟告訴人亦有起駛前，未
    注意禮讓行進中之車輛先行之與有過失，且被告亦因此受有
    右側股骨幹粉碎性骨折之傷害，而受有一定教訓，兼衡告訴
    人所受之傷勢及被告犯罪後坦承犯行之態度等一切情狀，量
    處拘役40日，併諭知如易科罰金，以新台幣1千元折算1日之
    折算標準。經核其認事用法，俱無違誤，量刑亦屬妥適。被
    告上訴仍執前詞，否認犯罪，並無理由，應予駁回。
據上論斷，應依刑事訴訟法第368條，判決如主文。
本案經檢察官孫冀薇到庭執行職務。
中    華    民    國   100    年    4     月    13    日
                  刑事第十八庭審判長法  官   吳鴻章
                                    法  官   曾淑華
                                    法  官   汪梅芬
以上正本證明與原本無異。
不得上訴。
                                    書記官   劉寶鈴
中    華    民    國   100    年    4     月    13    日
附錄：本案論罪科刑法條全文。
中華民國刑法第284條
（過失傷害罪）
因過失傷害人者，處 6 月以下有期徒刑、拘役或 5 百元以下罰
金，致重傷者，處 1 年以下有期徒刑、拘役或 5 百元以下罰金
。
從事業務之人，因業務上之過失傷害人者，處 1 年以下有期徒
刑、拘役或 1 千元以下罰金，致重傷者，處 3 年以下有期徒刑
、拘役或 2 千元以下罰金。